【裁判字號】    95,訴,269
【裁判日期】    951107
【裁判案由】    偽造有價證券
【裁判全文】
臺灣宜蘭地方法院刑事判決               95年度訴字第269號
公  訴  人  臺灣宜蘭地方法院檢察署檢察官
被      告  丙○○
                      宜蘭縣宜.
指定辯護人  本院公設辯護人丁○○
上列被告因偽造有價證券案件，經檢察官提起公訴（95年度偵緝
字第168號），本院判決如下：
    主  文
丙○○連續意圖供行使之用，而偽造有價證券，處有期徒刑貳年
。如附表所示之偽造本票貳張，均沒收之。
    事  實
一、丙○○於民國93年8月間，因需錢孔急，為向地下錢莊業者
    借款，竟基於意圖供行使之用而偽造本票此種有價證券之概
    括犯意，先於93年8月23日，在宜蘭縣宜蘭市南館市○○○○路邊，於票號TH386421號本票上之發票人簽章欄內，偽簽
    乙○○之署押（即簽名、指印一枚），且偽填發票日期93年
    8月23日、偽填票面金額新臺幣三萬元，並在金額字跡處再
    偽簽乙○○之署押（即指印共二枚），而偽造完成以乙○○
    為發票人之本票一張，隨即將上開偽造之本票交予地下錢莊
    業者甲○○，作為借款擔保之用而行使之，並向甲○○借款
    新臺幣三萬元（實際借得之現金為新臺幣二萬五千元，甲○○所涉重利犯行，另由檢察官偵辦中）。復於93年8月25日
    ，在宜蘭縣宜蘭市南館市○○○○路邊，於票號TH386422號
    本票上之發票人簽章欄內，偽簽其已歿父親曾三喜（90年1
    月10日死亡）之署押（即簽名、指印各一枚），且偽填發票
    日期93年8月25日、偽填票面金額新臺幣三萬元，並在金額
    字跡處再偽簽曾三喜之署押（即指印共二枚），而偽造完成
    以曾三喜為發票人之本票一張，隨即將上開偽造之本票交予
    地下錢莊業者甲○○，作為借款擔保之用而行使之，並向甲○○借款新臺幣三萬元（實際借得之現金為新臺幣二萬五千
    元）。嗣於93年12月27日19時許，警方因調查槍砲彈藥刀械
    管制條例等案件，持搜索票至甲○○位於宜蘭縣宜蘭市○○
    路42巷2弄6之2號住處搜索時，扣得前揭二紙本票後，始循
    線查悉上情。
二、案經宜蘭縣警察局宜蘭分局報請臺灣宜蘭地方法檢察署檢察
    官偵查起訴。
    理  由
一、上揭犯罪事實，業據被告丙○○於本院審理時坦承不諱，核
    與證人甲○○於警詢時證述附表所示之二張本票係於貸放款
    時所取得之情節、證人乙○○於警詢及檢察官偵訊時證述並
    未同意被告以其名義簽發本票之情節，均相符合（按檢察官
    、被告、辯護人均同意採用上開證人於警詢中之陳述為本案
    證據），並有曾三喜個人基本資料查詢單、本院93年度聲搜
    字第767號搜索票、宜蘭縣警察局宜蘭分局搜索扣押筆錄、
    扣押物品目錄表、搜索經過陳報書各一件在卷可稽。此外，
    復有如附表所示之偽造本票二紙扣案可資佐證。依此，足徵
    被告上開自白確與事實相符，本件事證已臻明確，被告之犯
    行堪予認定，應依法論科。
二、按95年7月1日生效施行之刑法第2條第1項規定「行為後法律
    有變更者，適用行為時之法律。但行為後之法律有利於行為
    人者，適用最有利於行為人之法律」，本件被告行為後，刑
    法施行法第1條之1及刑法第33條、第201條業於95年7月1日
    修正生效施行，刑法第56條則自同日刪除，經查：
（一）修正前刑法第201條第1項所規定之罰金本刑，依罰金罰鍰
      提高標準條例第1條前段之規定，提高10倍後為銀元三萬
      元以下，換算為新臺幣後，為新臺幣九萬元以下。修正後
      同條項所規定之罰金本刑，依刑法施行法第1條之1之規定
      ，變更其單位為新臺幣並提高三十倍後為新臺幣九萬元以
      下。是比較新舊法之結果，新法並非較有利於被告。
（二）修正前刑法第33條第5款規定罰金為銀元一元以上，換算
      為新臺幣後，為新臺幣三元以上。修正後同條款則規定「
      罰金：新臺幣一千元以上，以百元計算之。」。是比較新
      舊法之結果，新法並非較有利於被告。
（三）本件被告所犯二次偽造有價證券之犯行，經檢察官以連續
      犯一罪起訴，若依刪除前之刑法第56條連續犯之規定，被
      告上開偽造有價證券之犯行，得論以連續犯一罪，且所量
      處之刑度最多僅為該罪法定最高本刑再加二分之一，而為
      有期徒刑十五年。若依95年7月1日生效施行之刑法規定，
      於刪除連續犯規定後，被告所犯各次偽造有價證券之犯行
      ，應分論併罰，則所量處之刑度最高可達該罪二次法定最
      高本刑之相加，而達有期徒刑二十年。是比較新舊法之結
      果，新法並非較有利於被告。
（四）綜合上開新舊法比較之結果，顯然新法並非較有利於被告
      ，依前揭刑法第2條第1項規定，本件即應適用行為時法即
      95年7月1日修正生效施行前之刑法規定，合先敘明。
三、核被告丙○○之所為，係犯95年7月1日修正生效施行前刑法
    第201條第1項之偽造有價證券罪。被告偽造署押之行為，係
    偽造有價證券之階段行為，不另論罪。被告變造有價證券後
    ，復持以行使，其行使偽造有價證券之低度行為，應為偽造
    有價證券之高度行為所吸收，不另論罪。被告先後二次偽造
    有價證券之犯行，時間緊接，方法相同，觸犯構成要件相同
    之罪名，顯係基於概括犯意反覆為之，應依95年7月1日修正
    生效施行前刑法第56條連續犯之規定論以一罪，並依法加重
    其刑。而審酌被告係因需錢孔急，於向地下錢莊（疑似重利
    業者）借款時，應地下錢莊業者提供擔保之請求，於情急之
    下，方偽造友人及已歿父親名義之本票，所偽造本票之張數
    僅有二張、面額各僅三萬元，所借之款項亦已還清，所為對
    於他人及國家社會正常金融交易秩序侵害之程度尚非重大等
    一切情狀，認被告之犯罪情節與刑法第201條第1項三年以上
    十年以下有期徒刑之法定本刑相較，縱對之科以最低度法定
    刑猶嫌過重，在客觀上以一般國民生活經驗法則為之檢驗，
    實屬情輕法重，當足引起一般人之同情，是本院認為被告之
    所為，顯有堪資憫恕之處，爰依95年7月1日修正生效施行前
    刑法第59條之規定，酌量減輕其刑，並與前揭加重部分，先
    加後減之。茲審酌被告之素行、智識程度；犯罪之動機、目
    的、手段、所生危害、所得利益；係為供借款擔保之用而偽
    造本票，所偽造者僅為面額共六萬元之本票，事後已清償所
    借之款項，所生危害非鉅，犯後亦坦承犯行，態度尚稱良好
    及被害人所生危害等一切情狀，量處如主文所示之刑，以示
    警懲。至於扣案如附表所示之本票二紙，不問是否屬於被告
    所有，均應依刑法第205條規定，宣告沒收。
據上論斷，應依刑事訴訟法第299條第1項前段，現行刑法第2條
第1項前段、第205條，95年7月1日修正生效施行前刑法第201條
第1項、第56條、第59條，罰金罰鍰提高標準條例第1條前段，判
決如主文。
本案經檢察官吳志成到庭執行職務。
中    華    民    國    95    年    11    月     7    日
                  刑事第三庭審判長法  官  林惠玲
                                  法  官  郭淑珍
                                  法  官  劉家祥
以上正本證明與原本無異。
如不服本判決應於收受本判決後10日內向本院提出上訴書狀，其
未敘述上訴理由者，並得於提起上訴後10日內向本院補提理由書
狀(均須按他造當事人之人數附繕本)「切勿逕送上級法院」。
                                  書記官  邱淑秋
中    華    民    國    95    年    11    月    8     日
附錄本案論罪科刑法條全文：95年7月1日修正生效施行前刑法第
201條第1項。
意圖供行使之用，而偽造、變造公債票、公司股票或其他有價證
券者，處3 年以上 10 年以下有期徒刑，得併科 3 千元以下罰
 金。


司法院資訊處製作；財團法人民間司法改革基金會備份。
